【裁判字號】    95,訴,507
【裁判日期】    950905
【裁判案由】    清償借款
【裁判全文】
臺灣士林地方法院民事判決               95年度訴字第507號
原      告  合作金庫商業銀行股份有限公司
法定代理人  甲○○
訴訟代理人  丙○○
被      告  乙○○
上列當事人間清償借款事件，本院於民國95年8 月22日言詞辯論
終結，判決如下：
    主  文
被告應給付原告新台幣佰陸拾貳萬仟柒佰柒拾捌元，及自民
國九十三年十一月三十日起至清償日止，按年息百分之六點八二
五計算之利息，暨自民國九十四年二月十七日起至清償日止，逾
期在六個月內部分，按上開利息百分之十；超過六個月部分，按
上開利息百分之二十，計付違約金。
訴訟費用由被告負擔。
    事實及理由
一、原告主張：被告前於民國87年5 月18日，擔任訴外人林麗芬
    之連帶保證人，由林麗芬提供不動產，向原告（貸款人原為
    中國農民銀行，於95年5 月1 日與合作金庫銀行股份有限公
    司合併，並更名為原告合作金庫商業銀行股份有限公司）借
    款新台幣（下同）4,220,000 元，迄至87年7 月17日，由被
    告以林麗芬為連帶保證人，向原告申貸同額借款，得款用以
    清償林麗芬對原告之前開借款，並約定借款期限5 年，自87
    年6 月18日起至92年6 月18日止。嗣前開借款至89年11月3
    日，兩造又將前開借款當時之餘額3,989,062 元，借款期間
    改為20年，即自89年11月3 日至109 年11月3 日，借款利息
    按原告銀行牌告基本放款利率加百分之一機動計息（起息日
    基本放款利率為百分之七點九），按月清償本息，並約定如
    逾期清償，除依原放款利率計收遲延利息外，遲延在6 個月
    內部分，按上開利息百分之十，超過6 個月部分，按上開利
    息百分之二十計付違約金。詎被告僅繳息93年11月30日，即
    未依約繳納本息，尚欠原告本金3,623,778 元及利息、違約
    金尚未清償，被告為借款人，為此依消費借貸之法律關係提
    起本件訴訟等語。並聲明如主文所示。
二、被告則以：系爭借款，實係訴外人林麗芬向原告之借款，被
    告僅為連帶保證人，因林麗芬之配偶有信用卡遲繳紀錄，影
    響林麗芬之貸款資格，為應付原告總行稽查，被告始在行員
    請求下，以被告名義補立借據、委託書、切結書等資料，原
    告並向被告再三表示，本件擔保品價值超過借款金額，不至
    有何影響，嗣林麗芬因案入獄，被告即負起連帶保證人之責
    任繳交本息，直至93年10月間，被告始因財務困難而未再繳
    納，惟原告認被告應負借款人義務，顯與事實不符等語，資
    為置辯。被告並聲明駁回原告之訴。
三、本件原告主張被告向其借款3,989,062 元，借款期間20 年
    ，自89年11月3 日至109 年11月3 日，約定借款利息按原告
    銀行牌告基本放款利率加百分之一機動計息（起息日基本放
    款利率為百分之七點九），按月清償本息，並約定如逾期清
    償，除依原放款利率計收遲延利息外，遲延在6 個月內部分
    ，按上開利息百分之十，超過6 個月部分，按上開利息百分
    之二十計付違約金。詎被告僅繳息93年11月30日，即未依約
    繳納本息，尚欠原告本金3,623,778 元及利息、違約金尚未
    清償等情，業據其提出借據、約定書、委託書、切結書、辦
    理消費者貸款申請暨審核綜合表、撥貸申請書、一般支出傳
    票、轉帳收入傳票、存摺存款取款憑條、放款收回傳票、貸
    款展期申請書等件為證，被告雖否認應負借款人義務，並辯
    稱係受原告行員要求，始補立借據，惟查，87年7 月17日被
    告就林麗芬原借款餘額，同意由其轉向原告申貸，而結清林
    麗芬借款等情，有前開辦理消費者貸款申請暨審核綜合表、
    撥貸申請書、委託書、切結書、取款憑條等件可憑，被告就
    前開文書所蓋用之被告印章真正，亦不否認，足見被告確有
    同意就原林麗芬之借款餘額，轉由其名義申貸之事實，雖被
    告辯稱係受行員請託或詐欺云云，惟原告如係受請託而同意
    變更，則其助人之意，僅為其行為動機，並不因之影響其所
    為行為之有效性，而被告雖稱受詐欺，然並未舉證原告有何
    詐欺行為足以影響其意思決定，故其所辯尚難遽信。況被告
    於轉貸後之89年11月3 日，尚將原5 年期之貸款轉為20年期
    ，此亦有借據及原告銀行放款帳表在卷可稽，而被告亦不爭
    執借據上印章之真正，以被告之教育程度及與銀行往來經驗
    ，當無不知於其已與原告締結借款契約之理。被告雖又辯稱
    ，原告自始並未將借款交付云云，惟原告確依經被告蓋章之
    委託書，將借款撥入被告之活儲存款1708-8帳戶內，再經被
    告以蓋章之取款憑條提款，用以清償林麗芬之借款等情，亦
    有委託書、取款憑條、擔保放款帳可憑，故被告所辯原告未
    交付借款，尚不足採信，從而，原告之主張，自堪信為真正
    。
四、按借用人應於約定期限內，返還與借用物種類、品質、數量
    相同之物；遲延之債務，以支付金錢為標的者，債權人得請
    求依法定利率計算之遲延利息，但約定利率較高者，仍從其
    約定；當事人得約定債務人不履行債務時，應支付違約金，
    民法第478 條、第233 條第1 項、第250 條第1 項分別定有
    明文。本件被告積欠原告借款未還，尚餘本金3,623,778 元
    及如主文所示之利息及違約金尚未清償之事實，既經認定如
    前，則被告為借款人，依法自應負清償之責，從而原告依消
    費借貸之法律關係，請求被告給付原告3,623,778 元，及如
    主文所示之利息及違約金，為有理由，應予准許。
五、據上論結，本件原告之訴為有理由，依民事訴訟法第78條，
    判決如主文。
中    華    民    國    95    年    9     月    5     日
                  民事第一庭  法  官  劉穎怡
以上正本證明與原本無異。
如對本判決上訴須於判決送達後20日內向本院提出上訴狀。
中    華    民    國    95    年    9     月    6     日
                              書記官  陳玉珍


司法院資訊處製作；財團法人民間司法改革基金會備份。
